臺灣基隆地方法院民事判決　　　　　　　95年度簡上字第38號
上　訴　人　庚○○
　　　　　　子○○
　　　　　　甲○○○
　　　　　　壬○○
　　　　　　丑○○
　　　　　　癸○○
　　　　　　辛○○
上七人共同
訴訟代理人　陳淑貞律師
上　訴　人　聶德政
被上訴人　　乙○○○○○
法定代理人　丙○
訴訟代理人　丁○○　　律師
　　　　　　戊○○　　律師
　　　　　　己○○　　律師
上列當事人間第三人異議之訴事件，上訴人對於中華民國95年4
月25日本院基隆簡易庭95年度基簡字第154號第一審判決提起上
訴，本院第二審合議庭判決如下：
    主文
原判決廢棄，發回原審法院。
    事實及理由
一、按第一審之訴訟程序有重大之瑕疵者，第二審法院得廢棄原
    判決，而將該事件發回原法院。但以因維持審級制度認為必
    要時為限，民事訴訟法第451條第1項定有明文。次按所謂必
    要共同訴訟，係指訴訟標的對於共同訴訟之各人必合一確定
    者而言，學理上尚分為固有必要共同訴訟與類似必要共同訴
    訟；依法律之規定必須數人一同起訴或數人一同被訴，當事
    人之適格始無欠缺者，謂之固有必要共同訴訟（最高法院28
    年上字第2199號判例意旨參照）。至所謂合一確定，乃指法
    院對共同訴訟人所為之裁判，不得有歧異之情形，而之所以
    要求合一確定，實係因各共同訴訟人對於實體法上訴訟標的
    之權利，均無獨立之處分權，對於訴訟標的權利之處分，須
    共同為之始為適法，故認共同訴訟人必須數人一同起訴或被
    訴，始具當事人適格。復按繼承人有數人時，在分割遺產前
    ，各繼承人對於遺產全部為公同共有，民法第1151條定有明
    文。而公同共有物之處分及其他之權利行使，除依其公同關
    係所由規定之法律或契約另有規定外，應得公同共有人全體
    之同意，此觀民法第828條第2項規定自明。是民法第821條
    所定分別共有人對第三人所得行使之權利，於公同共有之情
    形，並不適用，舉凡公同共有物之處分、使用、收益、保存
    及管理行為，或本於所有權對第三人所為之請求，苟未得全
    體公同共有人之同意，即無由其中一人或數人單獨行使之餘
    地（最高法院87年度台上字第174號判決意旨參照）。民法
    第三編第二章第四節有關共有之規定，於所有權以外之財產
    權，由數人共有或公同共有者準用之，民法第831條定有明
    文。是對第三人主張公同共有所有權以外之財產權而提起訴
    訟，係屬民事訴訟法第56條第1項所稱訴訟標的對於共同訴
    訟之個人必須合一確定者，而須共有人全體參與訴訟，否則
    即屬訴訟程序之重大瑕疵。又按訴訟標的對於共同訴訟之各
    人必須合一確定者，共同訴訟人中一人之行為有利益於共同
    訴訟人者，其效力及於全體；不利益者，對於全體不生效力
    ，民事訴訟法第56條第1款亦有明文。從而，訴訟標的對於
    共同原告之各人必須合一確定者，若原告中之一人撤回起訴
    ，將因其脫離訴訟而使原告之訴當事人不適格，自形式上觀
    之，係不利益於原告，應不生撤回之效力（最高法院91年度
    台上字第2549號判決參照），而上訴因屬有利益於共同訴訟
    人之行為，是共同訴訟人中一人上訴者，其效力則不及於全
    體。
二、經查，本件上訴人庚○○、聶得泉、紀聶秀鸞、壬○○、丑
    ○○、癸○○、辛○○及聶德政於原審起訴主張其等之父聶
    國芳向被上訴人承租基隆市○○區○○路49號如原審判決附
    圖編號所示H部分，面積5平方公尺之房屋 (下稱系爭房屋)
    ，訂有經公證之租賃契約，嗣因聶國芳於87年12月18日死亡
    ，上訴人等為聶國芳之共同繼承人，依法共同繼承聶國芳對
    於爭房屋之租賃權，詎被上訴人僅持對於聶德政之勝訴確定
    判決書（本院89年度訴字第280號、臺灣高等法院91年度上
    易字第647號、最高法院92年度台上字第789號判決）為執行
    名義聲請強制執行，命聶德政遷讓系爭房屋，然系爭房屋承
    租人實為聶國芳，聶國芳死亡後其租賃權應由上訴人及聶德
    政所共同繼承，渠等就系爭房屋有足以排除強制執行之權利
    ，爰提起本件第三人異議之訴云云。惟查，上訴人及聶德政
    既主張其等繼承聶國芳對於系爭房屋之租賃權，而有足以排
    除強制執行之權利，揆諸上揭裁判意旨，本件第三人異議之
    訴，其訴訟標的對於上訴人及聶德政必須合一確定，然聶德
    政在原審95年4月6日言詞辯論期日以言詞撤回其訴訟，其撤
    回本不生效力，原審未察，僅以被上訴人及上訴人為兩造當
    事人進行言詞辯論程序，並判決駁回上訴人之訴，其訴訟程
    序自有重大之瑕疵。為保護聶德政原應享有之審級利益，本
    院認有維持審級制度之必要，爰依民事訴訟法第451條第1項
    、第453條之規定，不經言詞辯論，廢棄原判決，發回原法
    院重新更為審理。
三、依民事訴訟法451條第1項、第453條，判決如主文。
中　　華　　民　　國　　96　　年　　1　　月　 　31     日
                  民事庭審判長法  官  邱璿如
　　                          法　官　李木貴
　　                          法　官　姚貴美
以上正本係照原本作成。
本件判決不得上訴。
中　　華　　民　　國　　96　　年　　1　　月　 　31     日
                              書記官　江美琪
